【裁判字號】    97,訴,6654
【裁判日期】    980814
【裁判案由】    給付電信費
【裁判全文】
臺灣臺北地方法院民事判決      九十七年度訴字第六六五四號
原      告  台灣固網股份有限公司
法定代理人  丙○○
訴訟代理人  丁○○
            甲○○
被      告  智華科技股份有限公司
法定代理人  乙○○
訴訟代理人  林仟雯律師
上列當事人間給付電信費事件，本院於民國九十八年七月二十九日言
詞辯論終結，判決如下：
    主  文
被告應給付原告新台幣壹佰零柒萬捌仟貳佰陸拾貳元及自民國九
十七年九月二十日起至清償日止，按年息百分之五計算之利息。
原告其餘之訴駁回。
訴訟費用由被告負擔十分之六，其餘十分之四由原告負擔。
本判決原告勝訴部分，原告以新台幣參拾陸萬元為被告供擔保後
，得假執行，被告如以新台幣壹佰零柒萬捌仟貳佰陸拾貳元為原
告預供擔保，得免為假執行。
原告其餘假執行之聲請駁回。
    事實及理由
一、原告主張：
（一）原告於民國九十七年八月一日與台灣電訊網路服務股份有
      限公司（以下簡稱台灣電訊公司）合併，並於同年月二十
      二日經經濟部核准在案，原告為存續公司，台灣電訊公司
      則為消滅公司，原告因此概括承受台灣電訊公司之一切權
      利義務。被告於九十五年七月間向原告之前身台灣電訊公
      司申請電信服務，雙方並簽訂IPVPN網路服務合約（以下
      簡稱系爭契約），原告即依被告之申請，陸續開通其申請
      之服務，並完成相關服務契約義務之履行。詎被告用以支
      付帳款之票載金額為新台幣 (下同）三十三萬八千零九十
      一元之支票，於九十七年六月二日因存款不足而遭退票，
      被告嗣後用以支付帳款之支票亦陸續退票，金額共計一百
      一十萬五千七百八十九元，經原告催討後，被告始於九十
      七年六月間償還原告四十萬元，故被告尚積欠原告電信費
      用共計七十萬五千七百八十九元。
（二）另系爭契約第六條第三項規定「乙方（即原告）租用（於
      ）甲方（即被告）之設備器材，係專為甲方所需特定規格
      而提供，難以轉租或轉售予他人。因此本合約若提前終止
      ，係因可歸責於甲方之事由，乙方得請求甲方賠償或補償
      其損害，其數額相當於：一、若該器材係乙方向固網業者
      或其他設備供應商租用，甲方應支付乙方因此所生之損害
      賠償金，並補償乙方因提前終止與固網業者或其他設備供
      應商之租賃合約而應支付之違約金。…」，而系爭契約因
      被告未依約按時繳納電信費用而提前終止，自屬可歸責於
      被告之事由，原告自得依據上開規定請求被告賠償或補償
      損害。因線路及ATU-R等器材係原告特別為被告之需求而
      向中華電信公司（即上開約定之固網業者或其他設備供應
      商）申請租用，於租用後再轉租於被告，因此原告將因被
      告未能依約繳納費用，而無繼續提供服務之義務，並將因
      此對中華電信公司產生賠償義務，依約原告因此所產生之
      損害賠償金，自應由被告支付。又上開器材係基於被告之
      特殊需求而由原告向中華電信公司租用，因此系爭契約既
      因被告未繳納電信費用而終止，原告對於中華電信公司自
      將產生違約責任，因此應補償原告因提前終止與中華電信
      公司之租賃合約而應支付之違約金，明細如下：
   1、被告所安裝二百六十五台之ATU-R器材係原告特別為被告
      之需求而向中華電信公司申請租用，於租用後再轉租於被
      告。嗣被告未繳納費用，原告依約無繼續提供服務之義務
      ，因此對中華電信公司產生違約責任而負有賠償義務，依
      約被告即應給付原告因此所生之損害賠償金，而以每台列
      賠一千三百五十元計，此部之違約金共計為三十五萬七千
      七百五十元。
   2、再依系爭契約之訂購單特別注意事項第一點規定「…（被
      告）未滿二年退租者，同意補繳優惠市話裝置費新台幣二
      千元及ADSL接線費新台幣一千元，共計新台幣三千元…」
      ，此屬違約金之約定，而被告因跳票未支付原告電訊費用
      ，並積欠前開款項未付，已構成違約行為，被告應依約給
      付違約金。被告共申請二百六十五條電路，以每路三千元
      計，此部分之違約金共計七十九萬五千元。
（三）綜上，被告應給付原告之違約金共計一百一十五萬二千七
      百五十元，連同前開未付之電信費用七十萬五千七百八十
      九元，被告共計應給付原告一百八十五萬八千五百三十九
      元。
（四）對於被告抗辯之陳述：
   1、中華電信公司曾核算原告應給付之違約金，九十七年七月
      為二十一萬零一百七十三元、同年八月為十五萬三千七百
      五十三元、同年九月為一萬一千零九十五元，是以原告共
      已支付中華電信公司三十七萬五千零二十一元。
   2、被告雖辯稱未退租，惟繳交電信用費中明文規定，未繳交
      即屬違約，依系爭契約第十條第三項第一款規定，原告已
      對被告執行假扣押，此時依系爭契約第三條第七條規定，
      系爭契約會自動終止，無須書面通知，是原告自得依系爭
      契約第六條第三項規定，主張系爭契約已終止。
（五）綜上，原告爰依據系爭契約之法律關係，請求被告給付上
      開電信費暨違約，為下列聲明並求為判決：被告應給付原
      告一百八十五萬八千五百三十九元，及自九十七年六月七
      日起至清償日止按年利率百分之五計算之利息，並陳明願
      供擔保，請准宣告假執行。
二、被告辯稱：
（一）被告於簽訂系爭契約後，適逢經濟不景氣，於九十五、九
      十六年度產生虧損，後於九十七年度尋求營運資金不順遂
      ，無法取得足夠資金以支應公司費用支出，故對於原告主
      張被告用以支付帳款之支票陸續退票、以及積欠應付帳款
      一事，並無異議。
（二）至原告所請求之電路費用違約金七十九萬五千元部分，原
      告係依據系爭契約之訂購單之特別注意事項第一點而為請
      求，然系爭契約僅於特別注意事項第一點中規定「若另勾
      選中華電信新申請市話優惠方案，未滿兩年退租者，同意
      補繳優惠市話裝置費新台幣二千元及ADSL接線費新台幣一
      千元，共新台幣三千元」，然綜觀系爭契約，雙方並未約
      定何種情況下構成所謂退租之情形，故是否退租應以被告
      曾否對原告為退租之意思表示以為依據。然被告過去不僅
      未曾對原告表示欲退租之意思表示，甚且有繼續給付九十
      七年六月及七月電路費用之二十萬六千七百元之意思，故
      並無原告所言因退租而違約之情事。又縱因被告因跳票玵
      尚有電信費用未給付，亦僅係對於原告所提供之服務尚未
      給付約定對價之債務不履行，與上開退租無關，故原告以
      被告尚未給付電信費用為由，請求上開退租違約金，並無
      理由。
（三）縱認被告確有需給付違約金之情事，然原告所請求之違約
      金七十九萬五千元亦有過高之虞。蓋原告請求被告給付七
      十九萬五千元違約金，無非主張被告自九十七年六月起即
      未繳交電信費用，構成中華電信公司新申請市話優惠方案
      使用未滿兩年之違約，然系爭契約自九十五年七月至九十
      七年六月二日被告用以支付帳款之支票退票為止，被告已
      履約一年十個月，僅餘二個月即履行滿二年，於期間一年
      十個月期間，原告每月向被告收取門路費三百九十元，每
      一門路已收費八千五百八十元，二百六十五個門號共收取
      二百二十七萬三千七百元，若履行滿兩年，被告僅需再給
      付二十萬六千七百元，亦即被告之違約僅構成原告二十萬
      六千七百元之損失，原告卻於已收取上開二百餘萬元之金
      額後，再請求被告給付每一門號三千元，二百六十五個門
      號共計七十九萬五千元之違約金，顯與原告之實際損害差
      距過於懸殊，顯不相當，應予酌減至二十萬六千七百元，
      或以原告與中華電信公司間關於電路費用之處理方式作為
      兩造間對於上開電信設備違約部分之求償基礎。
（四）原告所提ATU-R列賠三十五萬七千七百五十元部分，因至
      麥當勞營業據點拆除ATU-R本係原告應自行負責之作業，
      又已完整拆除之營業據點地址及數量亦僅原告知悉，與被
      告無涉，況ATU-R乃原告自麥當勞拆除取回後即可向中華
      電信公司繳回之設備，故被告自無認賠之必要。
三、首查：
（一）被告於前於九十五七月間向原告之前身即台灣電訊公司申
      請網路服務合約，雙方簽訂系爭契約書，台灣電訊公司為
      此向中華電信公司申請租用器材即線路及ATU-R等器材後
      ，再轉租予被告，並陸續開通被告所申請之服務。
（二）被告用以支付帳款之票載金額為三十三萬八千零九十一元
      之支票，於九十七年六月二日因存款不足而遭退票，被告
      嗣後用以支付帳款之支票亦陸續退票，金額共計一百一十
      萬五千七百八十九元，經原告催討後，被告始於九十七年
      六月間償還原告四十萬元，故被告尚積欠原告電信費用共
      計七十萬五千七百八十九元。
（三）原告於九十七年八月一日與台灣電訊公司合併，並於同年
      月二十二日經經濟部核准在案，原告為存續公司，台灣電
      訊公司則為消滅公司，原告因此概括承受台灣電訊公司之
      一切權利義務。
（四）原告因被告未能繼續履行契約契約，而陸續於九十七年六
      月間向中華電信公司退租，遭中華電信公司列賠未滿兩年
      約之違約金額（包括未滿兩年列賠及拆不到ATU-R列賠）
      ，共計三十七萬二千四百七十三元，原告公司已經如數給
      付之。
    以上事實，為兩造所不爭執，並有原告所提出之經濟部九十
    七年八月二十二日經授商字第09701209730號函（原證一）
    、系爭契約書訂購單（原證二）、支票影本（原證三）、九
    十七年三月六月份電信費帳單（原證五）、系爭契約合約條
    款（原證六）各一份與中華電信公司九十八年六月十九日北
    南企字第09800000029號函一份為證，先予確認。
四、其次，原告請求被告給付上開電信費用與違約金，被告雖就
    電信費用七十萬五千七百八十九元部分不予爭執，原告請求
    被告給付上開電信費用，應屬有據，然就違約金部分則以前
    揭情事資為抗辯，是本案兩造所爭執而本院應予以釐清者，
    應為下列事項即：
（一）原告請求被告給付電路使用未滿兩年之違約金七十九萬五
      千元，是否有據？是否有過高之虞？
（二）原告請求被告給付ATU-R列賠之違約金三十五萬七千七百
      元，是否有據？是否有過高之虞？
五、查系爭契約條款第五條第二款約定「甲方（即被告）應依繳
    款通知書於繳款截止日前以現金或即期支票支付」、第三條
    第二項約定「本合約之任一方若違反本合約之規定，經他方
    以書面催告後未於一週內補正者，他方得不待另行通知逕行
    終止本合約」，故被告既然未能依約繳交上開電信費用，前
    已認定無訛，則原告主張其業已依據上開約定終止系爭契約
    ，應屬有據。
六、復查系爭契約條款第六條第三項規定「乙方（即原告）租用
    （於）甲方（即被告）之設備器材，係專為甲方所需特定規
    格而提供，難以轉租或轉售予他人。因此本合約若提前終止
    ，係因可歸責於甲方之事由，乙方得請求甲方賠償或補償其
    損害，其數額相當於：一、若該器材係乙方向固網業者或其
    他設備供應商租用，甲方應支付乙方因此所生之損害賠償金
    ，並補償乙方因提前終止與固網業者或其他設備供應商之租
    賃合約而應支付之違約金。…」，又系爭契約係因被告未能
    依約繳交電信費用而提前終止，故原告主張系爭契約係因可
    歸責於被告之事由，並依據上開規定請求被告賠償或補償損
    害，亦屬有據，爰就原告所請求之違約金，即電路使用未滿
    兩年之違約金七十九萬五千元，及ATU-R列賠三十五萬七千
    七百五十元，是否有理由，審查與論述如下：
（一）電路使用未滿兩年部分：
   1、系爭契約之訂購單載明「未滿二年退租者，同意補繳優惠
      市話裝置費新台幣二千元及ADSL接線費新台幣一千元，共
      計新台幣三千元…」，故原告以每路線三千元為計算基準
      ，固非全然無據，惟按債務已為一部履行者，法院得比照
      債權人因一部履行所受之利益，減少違約金，約定之違約
      金過高者法院得減至相當之數額，民法第二百五十一條、
      第二百五十二條有明文規定，復按當事人約定契約不履行
      之違約金過高者，法院固得依民法第二百五十二條以職權
      減至相當之數額，惟是否相當仍須依一般客觀事實、社會
      經濟狀況及當事人所受損害情形，以為酌定標準，而債務
      已為一部履行者，亦得比照債權人所受利益減少其數額，
      最高法院亦著有四十九年台上字第八０七號判例要旨可資
      參照。
   2、查被告雖履約未滿兩年然業已履約一年十個月，前已述及
      ，故被告之債務實已為一部履行。又查，原告為履行契約
      而向中華電信公司租用上開器材，雙方為此所簽訂之契約
      書，其中載明「參加ADSL接線費優惠：接線費五百元，租
      用未滿二年者，須補繳接線費差額一千元，並依未滿租用
      天數比例補收。參加新申請室內電話優惠：免繳室內電話
      裝置費，未滿二年退租者，同意補繳優惠之市話裝置費二
      千元，並依未滿租用天數比例補收」，此有中華電信公司
      所檢具之契約書一份在卷可稽。是就原告與中華電信公司
      所簽署之契約以觀，原告向中華電信公司租用上開器材如
      未滿兩年，雖需補繳接線費差額一千元及市話裝置費二千
      元，然僅需按照未滿租用天數比例補繳，並非一律補繳差
      額一千元及裝置費二千元。復查，中華電信公司為此向原
      告所收受之費用，依據中華電信公司所檢具之明細所示，
      亦非每一路線均為三千元，而係每一路線金額不一，總計
      中華電信公司因上開情事向原告收取之違約金共計八萬八
      千二百二十三元。
   3、因此，本於上開法文之規定與說明，以及上述被告已經履
      約一年十個月、中華電信公司依約向原告收取之違約金係
      按照租期未滿天數比例計算、及原告向中華電信公司繳納
      之違約金為八萬八看二百二十三元等一切情狀，本院認為
      原告依約請求按照每路線三千元計算違約金，應酌減至八
      萬八千二百二十三元。
（二）ATU-R認列部分：
   1、關於ATU-R部分，依據系爭契約第六條第三項之約定，被
      告對於原告所應負之賠償或補償責任，其數額相當於原告
      向中華電信公司給付之損害賠償金或違約金。
   2、原告雖主張被告就每台ATU-R應給付列賠之一千三百五十
      元，然查，中華電信公司就ATU-R向原告收取之違約金，
      依據中華電信公司所檢具之明細所示，並非每台均為一千
      三百五十元，而有一千三百五十元、一千零五十元及零元
      之別，共計二十八萬四千二百五十元，故原告就此部分請
      求被告給付三十五萬七千七百五十元，應以其中二十八萬
      四千二百五十元部分，為有理由。
（三）綜上，原告請求被告給付違約金共計一百一十五萬二千七
      百五十元，應以其中三十七萬二千四百七十三元，為有理
      由，應予准許。
七、綜上所述，原告請求被告給付如其聲明所示之電信費用與違
    約金共計一百八十五萬八千五百三十九元，應以其中電信費
    用七十萬五千七百八十九元及違約金三十七萬二千四百七十
    三元，共計一百零七萬八千二百六十二元，為有理由。
八、至於原告就上開金額請求自九十七年六月七日起至清償日止
    ，按照年息百分之五計算之利息，然查，兩造前於九十七年
    六月二十三日所簽署協議書其中第二項載明「（被告）並承
    諾於九十七年七月二十二日前，就尚未清償之餘款（惟此餘
    款金額未包含甲方應給付乙方之遲延利息、違約金及九十七
    年六月一日後出帳之服務費用），另行提出還款計畫」，此
    有原告所提出之協議書一份在卷為憑，故兩造既然於上開期
    日即九十七年六月二十三日已經協議被告應就尚未清償之餘
    款提出還款計畫，足見被告雖然當時並未依約按月給付電信
    費用，然兩造已經協議由被告另行提出還款計畫，可知上開
    債務之原清償期已因兩造合意而展延為未定清償期限之債務
    ，同時原告亦未能舉證證明已經依據民法第二百二十九條第
    二項前段之規定「給付無確定期限者，債務人於債權人得請
    求給付時，經其催告而未為給付，自受催告時起，負遲延責
    任」踐行催告程序，是被告之遲延責任，應自受催告時起，
    而依據同法條後段之規定「其經債權人起訴而送達訴狀，或
    依督促程序送達支付命令，或為其他相類之行為者，與催告
    有同一之效力」，故原告請求法定遲延利息，應自起訴狀繕
    本送達被告而被告仍未給付時起算。而關於違約金部分之法
    定遲延利息，原告亦未舉證證明其給付已定確定期限，則本
    於上述同一理由，亦應自被告受催告即起訴狀繕本收受送達
    之翌日起算。
九、因此，原告請求被告給付如其聲明所示之金額與利息，應以
    其中一百零七萬八千二百六十二元及自九十七年九月二十日
    起至清償日止，按年息百分之五計算之利息，為有理由，應
    予准許，逾此部分，為無理由，應予駁回。
十、兩造均陳明願供擔保請准宣告假執行及免為假執行，就原告
    勝訴部分，經核並無不合，爰分別酌定相當之金額准許之，
    就原告敗訴部分，其假執行之聲請即失所附麗，應併予駁回
    。
十一、本案事證已臻明確，兩造其餘主張與攻擊防禦方法，經核
      均與本案判決結果無影響，爰不一一予以審酌，附此說明
      。
據上論結，本件原告之訴為一部有理由，一部無理由，依據民事
訴訟法第七十九條前段，第三百九十條第二項、第三百九十二條
第二項，判決如主文所示。
中    華    民    國  九十八  年    八    月   十四   日
                  民事第四庭    法  官  匡偉
以上正本係照原本作成
如對本判決上訴，須於判決送達後二十日內向本院提出上訴狀
中    華    民    國  九十八  年    八    月   十四   日
                                書記官  巫玉媛


司法院資訊處製作；財團法人民間司法改革基金會備份。
